臺灣臺中地方法院刑事判決
110年度易字第2256號
聲  請  人  臺灣臺中地方檢察署檢察官
被      告  劉耿冲




上列被告因毒品危害防制條例案件，經檢察官聲請以簡易判決處
刑（110年度偵緝字第1228號），本院合議庭認不得以簡易判決
處刑，改依通常程序審理，判決如下：
    主    文
本件公訴不受理。
扣案之含有第二級毒品大麻成分之煙草捌包（驗餘總淨重貳點伍
伍公克，含包裝袋捌只）沒收銷燬之。
    理    由
一、聲請簡易判決處刑意旨略以：被告劉耿冲明知大麻係毒品危
    害防制條例第2條第2項第2款所管制之第二級毒品，依法不
    得持有，竟基於持有第二級毒品之犯意，於民國110年4月15
    日6時至7時許間，在臺中市大肚區某處，無償自真實姓名年
    籍不詳、綽號「阿龍」之成年男子取得大麻煙草8包(驗餘總
    淨重2.55公克)，未經許可持有第二級毒品。嗣經警於110年
    4月20日13時30分許，持搜索票前往臺中市○區○○路0段000○0
    號1樓實施搜索時，在152號前查獲，經被告同意搜索而當場
    扣得毒品吸食器1組、玻璃球1支、海洛因2包（施用第一級
    、第二級毒品罪嫌部分，經臺灣臺中地方檢察署檢察官另案
    以110年度毒偵緝字第346號聲請觀察勒戒)、大麻8包、未含
    法定毒品成分之煙草1包。因認被告涉犯毒品危害防制條例第
    11條第2項之持有第二級毒品罪嫌等語。
二、按曾為不起訴處分、撤回起訴或緩起訴期滿未經撤銷，而違
    背刑事訴訟法第260條之規定再行起訴者，應諭知不受理之
    判決，並得不經言詞辯論為之，刑事訴訟法第303條第4款、
    第307條分別定有明文。另刑法上所謂吸收犯，係指一罪所
    規定之構成要件，為他罪構成要件所包括，因而發生吸收關
    係者而言。如意圖供自己施用而持有毒品，進而施用，則其
    持有之低度行為，當然為高度之施用行為所吸收，不另論以
    持有毒品罪（最高法院101年度台上字第5858號判決意旨參
    照）。又按被告同時持有不同種類之第二級毒品，因侵害社
    會法益，僅單純論以一罪，復因持有後，進而施用第二級毒
    品，其持有之低度行為應為施用之高度行為所吸收，故應論
    以施用第二級毒品罪一罪（臺灣高等法院暨所屬法院107年
    法律座談會刑事類提案第7號研討結果意旨參照）。
三、經查：　　
（一）被告於110年4月20日13時30分許，經警持搜索票在臺中市
      ○區○○路0段000號前查獲，並當場扣得其所有之吸食器1組
      、玻璃球1支、海洛因2包、大麻煙草8包、未含法定毒品
      成分之煙草1包等物，業據被告於警詢、偵查中坦承不諱
      （毒偵1517號卷第57至68、173至177頁）；而扣案之大麻
      煙草8包（驗餘總淨重2.55公克），經送鑑定結果確檢出
      含有第二級毒品大麻成分，並有本院搜索票、同意搜索切
      結書、臺中市政府警察局第二分局搜索、扣押筆錄、扣押
      物品目錄表2份、法務部調查局濫用藥物實驗室110年7月7
      日調科壹字第11023006770號鑑定書附卷可稽（毒偵1517
      號卷第93、95、97至102、229至232、257頁），是被告上
      開持有第二級毒品大麻犯行，應堪認定。
（二）被告復因上開搜索而查獲其有於110年4月19日20時至21時
      許，搭乘友人潘志盛所駕駛車牌號碼000-0000號自用小客
      車停靠在臺中市某處路邊，在車上以將海洛因摻入香菸點
      燃吸食之方式，施用第一級毒品海洛因1次；嗣於110年4
      月20日10時許，駕駛車牌號碼000-0000號自用小客車停靠
      在臺中高鐵站附近某處路邊，在車上以將甲基安非他命置
      入玻璃球內燒烤吸食煙霧之方式，施用第二級毒品甲基安
      非他命1次，其所涉之施用第一級毒品海洛因、第二級毒
      品甲基安非他命犯行，業經本院以110年度毒聲字第1243
      號裁定，將被告送勒戒處所執行觀察、勒戒後，認無繼續
      施用毒品之傾向，於110年11月29日執行完畢釋放，並經
      臺灣臺中地方檢察署檢察官以110年度毒偵緝字第346號為
      不起訴處分確定等情，有該裁定書、不起訴處分書、臺灣
      高等法院被告前案紀錄表在卷可參，此部分事實，亦堪認
      定。
（三）查被告於警詢時供稱：上開查獲之大麻及其所施用之甲基
      安非他命，同係其於110年4月15日6、7時許，在臺中市大
      肚區某處，向真實姓名年籍不詳、綽號「阿龍」之男子取
      得，是「阿龍」說要請其吃的等語（毒偵1517號卷第59至
      60頁）；復於偵查中稱：扣案之大麻係其去大肚區某處屠
      宰場向「阿龍」購買甲基安非他命時，「阿龍」說他有進
      一些大麻跟愷他命，要送其吃，但其還沒有吃等語（毒偵
      1517號卷第175頁）；佐以扣案之大麻煙草8包，其數量甚
      微，與通常施用毒品者持有並供己施用之毒品數量相仿。
      此外，卷內復無其他證據足以證明被告係於不同時候或基
      於不同目的而取得扣案之大麻及所施用之甲基安非他命，
      則被告係於110年4月15日6、7時許，自「阿龍」處基於施
      用毒品之同一目的，同時取得扣案之大麻及其所施用之甲
      基安非他命，堪以認定。是以，被告於上開時間，基於施
      用毒品之同一犯罪決意，同時購入數種第二級毒品而持有
      ，其所持有之數不同種類之毒品甲基安非他命、大麻同屬
      第二級毒品，因侵害社會法益同一，應僅論以單純一罪，
      復因持有後進而施用第二級毒品，其持有之低度行為，應
      為施用之高度行為所吸收，而就被告施用毒品罪予以訴追
      、論科，雖因毒品危害防制條例區分初犯或非初犯，而有
      執行觀察勒戒或提起公訴之不同，然持有後施用第二級毒
      品，既非另有其他目的之持有，其持有之低度行為，應為
      施用之高度行為所吸收之法理，自難因施用毒品行為，係
      送觀察勒戒（後不起訴處分），或提起公訴經法院審理追
      究罪責，而異其吸收犯之法理。檢察官既依本院裁定將被
      告施用第二級毒品之犯行送勒戒處所執行觀察勒戒，與其
      既有之持有第二級毒品行為在形式上為單純一罪，既未能
      證明被告係基於其他目的而持有上開毒品，自不得因被告
      無繼續施用毒品之傾向而不起訴處分後，再就低度之持有
      其他第二級毒品行為重行起訴（或聲請簡易判決處刑），
      而本件被告被訴持有第二級毒品大麻之犯行，自應為前述
      施用甲基安非他命之犯行所吸收，不另論罪，且為前揭不
      起訴處分效力所及，故檢察官就曾為不起訴處分之同一案
      件，而無刑事訴訟法第260條之規定再行起訴之事由，逕
      聲請以簡易判決處刑（與起訴有同一之效力），於法即有
      未合。
四、綜上所述，本件聲請簡易判決處刑意旨所指被告非法持有第
    二級毒品大麻犯行，既為前揭已確定不起訴處分之效力所及
    ，復未據檢察官敘明有何發見新事實或新證據，或有刑事訴
    訟法第420條第1項第1款、第2款、第4款或第5款所定得為再
    審原因之情事，即逕聲請以簡易判決處刑，揆諸前揭說明，
    即應為公訴不受理之判決。　　
五、按違禁物或專科沒收之物得單獨宣告沒收，刑法第40條第2
    項定有明文。查扣案之含大麻成分之煙草8包（驗餘總淨重2
    .55公克）經送鑑定結果，確檢出第二級毒品大麻成分，有
    法務部調查局濫用藥物實驗室110年7月7日鑑定書（毒偵151
    7號卷第257頁）在卷可證，均係本次查獲之違禁物。而本案
    固因為前案不起訴處分效力所及，應為不受理之諭知，已如
    前述。惟檢察官於聲請簡易判決處刑書業已載明聲請沒收銷
    燬扣案之第二級毒品等意旨，則上開扣案之第二級毒品，不
    問屬於犯人與否，均應依毒品危害防制條例第18條第1項前
    段，宣告沒收銷燬；另其包裝袋部分，依現行檢驗方式乃以
    刮除方式為之，包裝袋上仍會摻殘若干毒品無法分離，自應
    一體視為毒品部分，不論屬於犯人與否，依前述規定併宣告
    沒收銷燬之；至鑑驗滅失之毒品部分，既已滅失，爰不另為
    沒收銷燬之宣告。　
據上論斷，應依刑事訴訟法第452條、第303條第4款、第307條，
毒品危害防制條例第18條第1項前段，刑法11條、第40條第2項，
判決如主文。
本案經檢察官黃雅鈴聲請簡易判決處刑。
中　　華　　民　　國　　110 　年　　12　　月　　24　　日
               刑事第十庭    審判長法  官  陳玉聰  
　　　　　　　　　                 法  官  林芳如
　　　　　　  　　                 法  官  林怡姿
以上正本證明與原本無異。
如不服本判決應於收受送達後20日內向本院提出上訴書狀，並應
敘述具體理由；其未敘述上訴理由者，應於上訴期間屆滿後20日
內向本院補提理由書（均須按他造當事人之人數附繕本）「切勿
逕送上級法院」。
                                   書記官  黃泰能
中　　華　　民　　國　　110 　年　　12　　月　　24　　日